臺灣高等法院刑事判決　　　　　　　　　　　　　　　九十一年度軍上字第三號
　　上　訴　人
　　即　被　告　戊○○
右上訴人因殺人未遂等案件，不服國防部高等軍事法院九十一年度法仁判字第七五號
，中華民國九十一年六月二十四日第一審判決（起訴案號：國防部北部地方軍事法院
桃園分院檢察署九十年園偵訴字第三二五號，國防部北部地方軍事法院桃園分院九十
一年桃判字第三六號判決）提起上訴，本院判決如左：
    主  文
上訴駁回。
    理  由
一、按被告不服高等軍事法院宣告有期徒刑之上訴判決者，得以判決違背法令為理由
    ，向高等法院提起上訴，軍事審判法第一百八十一條第五項定有明文。法院受理
    高等軍事法院移送第三審上訴案件，為法律審，自應依刑事訴訟法關於上訴第三
    審之規定辦理。是當事人提起第三審上訴，應以原判決違背法令為理由，係屬法
    定要件，如果上訴理由狀並未依據卷內訴訟資料，具體指摘原判決不適用何種法
    則或如何適用不當，或所指摘原判決違法情事，顯與法律規定得為第三審上訴理
    由之違法情形，不相適合時，均應認其上訴為違背法律上之程式，予以駁回。
二、本件原國防部高等軍事法院判決認定：上訴人即戊○○係前開單位一兵，於休假
    期間之九十年十月八日傍晚，駕駛其父賴曜民所有之ＭＦ五六九八號自用小客車
    ，載張世賢至通宵鎮五里牌陳瑞記家中飲酒，已達不能安全駕駛動力交通工具之
    狀態（未達心神喪失或精神耗弱程度），仍駕車前往該鎮五北里搭載嚴佳文，續
    往苑裡鎮綽號「檢骨」家中繼續飲酒後，翌日（九日）凌晨復駕車搭載張、嚴二
    人途經苑裡火車站付近時，巧遇友人梁旭昇、梁旭淵，並同至火車站前商討續往
    何處飲酒，與同在附近之乙○○、丙○○、甲○○、林坤沐、丁○○等人，因說
    話聲過大而生爭執，戊○○、梁旭昇遭乙○○等人毆打，且賴車左前方擋風玻璃
    亦遭砸毀，乙○○等人即分乘機車離去，戊○○心有不甘，乃駕車搭載張世賢等
    人，於苑裡鎮街道尋找甲○○等人，伺機報復，迄凌晨二時三十五分許，於該鎮
    於○路、世界路口附近發現甲○○等人騎乘機車迎面而來，戊○○可預見將汽車
    駛入對向車道衝撞機車，可導致機車毀損並肇致騎乘者發生死亡結果，乃竟加速
    至七、八十公里之時速駛入對向車道直接衝撞分由甲○○及丁○○騎乘之機車，
    致人車倒地，丁○○昏倒未受傷，甲○○身體多處嚴重創傷，附載之丙○○左側
    脛腓骨、股骨、骨盆等處骨折，及林坤沐右額葉硬膜下出血、血崩症、右側氣胸
    、左鎖骨、左肩胛骨骨折、右側面神經病變，二輛機車毀損（傷害、毀損部分業
    據撤回告訴）後，戊○○迅即迴轉再度衝撞甲○○等人，除致乙○○手腳擦傷，
    並擦撞其機車，又拖行倒地之甲○○及丁○○機車約七、八十公尺，致甲○○右
    臉皮顳部、顴部盡失、胸腹部、左手背、右肩、雙臀部等處皮膚喪失，戊○○即
    駕車逃逸，經乙○○報警將被害人送醫急救始倖免於死，並依掉落現場之車牌循
    線查獲戊○○等人，並對戊○○進行酒精濃度測試出酒精成分為每公升○．七七
    毫克等情，依據上訴人同車之人嚴佳文、張世賢、梁旭昇及上訴人之警訊或偵查
    中之筆錄供述情節相符，再參以被害人丙○○於警訊指訴情節，及被害人等人受
    傷之診斷證明書、案發現場並無煞車痕跡、被告車頭嚴重毀損、前保險桿含車牌
    掉落在被害人機車行駛之車道、被害人甲○○遭拖曳之血跡、被害人機車毀損照
    片、交通事故現場圖、現場照片等證物，認係被告因遭人毆打、砸車，心有不甘
    ，意圖報復，故意駕車以高速衝撞被害人，欲置被害人於死地，非因被害人違規
    超速行駛路中而肇事之車禍案件，並詳細敘明被告飲酒未至心神喪失，精神耗弱
    之程度，認被告犯罪事證明確，而撤銷初審判決，論處上訴人以陸海空軍刑法第
    五十四條第一項之酒後不能安全駕駛罪、刑法第一百八十五條第一項之妨害公眾
    往來安全罪，及刑法第二百七十一條第二項、第一項之殺人未遂罪，並認先後二
    次衝撞被害人行為係一個殺人犯意之接續行為，及以一行為對被害人五人之加害
    行為，依想像競合犯從一重罪之殺人未遂罪論處，並認與所犯妨害公眾往來安全
    罪亦有想像競合犯關係，犯從一重罪之殺人未遂罪，處有期徒刑六年；且與所犯
    之酒後不能安全駕駛罪，係犯意各別，應分論併罰，而就所犯之酒後不能安全駕
    駛罪，處有期徒刑五月，並定應執行有期徒刑六年二月。
三、上訴意旨略以：原判決既認定上訴人酒後已達不能駕駛交通工具之狀態，則其精
    神狀態已達心神喪失或精神耗弱，應依刑法第十九條規定，免除或減輕其刑。且
    本件車禍原因顯非故意行為所致，原判決遽認有殺人之故意，其認事用法前後矛
    盾，當然違背法令。又上訴人與被害人乙○○等人本不相識，且無深仇大恨，雖
    當晚遭被害人等人毆打成傷，主觀上洵無置被害人於死地之意圖與必要，而當晚
    是於返家途中發生車禍，非故意尋仇而發生車禍，係因被害人違規超速及上訴人
    酒醉駕車失控致肇事，並無殺人之故意，上訴人警訊時並未供承要開車撞死乙○○等人，警訊筆錄與事實不符，自不得採為證據，請求撤銷原判決云云。
四、查原判決就被告如何具有殺人之犯罪故意，及被告飲酒未至心神喪失，精神耗弱
    之程度各情，業已明所憑證據及認定理由，而其所為之事實認定，俱有卷內證
    據資料足憑，從形式上觀察，並無違背法令之情形存在。至上訴人警訊筆錄，初
    審法院已依職權傳訊製作筆錄之警員劉煦峰到庭調查該筆錄製作經過，均無不合
    （見初審卷第六九頁筆錄），上訴人就原審法院依職權取捨證據認定之事實，以
    自己之說詞再為單純事實上之爭辯，自非得為上訴第三審之理由。則原審自亦無
    應於審判期日調查之證據未予調查之違法，依前揭說明，上訴人之上訴違背法律
    上之程式，應予駁回。
五、據上論斷，應依軍事審判法第一百七十九條、刑事訴訟法第三百九十五條前段，
    判決如主文。
中      華      民      國      九十一      年      十      月    十六  日
                              臺灣高等法院刑事第十三庭
                                  審判長法  官  蔡    燉
                                        法  官  鄧  振  球
                                        法  官  李  春  地
右正本證明與原本無異。
不得上訴。
                                        書記官  柳  秋  月
中      華      民      國    九十一    年      十      月      十七    日
